臺灣高雄地方法院刑事判決　　　　　　　　　　　　九十年度交簡上字第一一八號
　　上　訴　人　乙○○
　　即　被　告
　　選任辯護人　陳宏義
　　　　　　　　許紅道
右列上訴人因公共危險案件，不服臺灣高雄地方法院鳳山簡易庭九十年度鳳交簡字第
九六四號中華民國九十年十一月十六日第一審簡易判決（聲請簡易判決處刑案號：九
十年度偵字第一五五一六號），提起上訴，本院判決如左：
    主  文
上訴駁回。
    事  實
一、乙○○明知駕駛人飲用酒類後其吐氣所含酒精濃度超過每公升零點二五毫克者，
    不得駕車，竟仍於民國九十年八月十四日某時，在不詳處所飲用酒類後，已達反
    應較慢、感覺減輕、影響駕駛及思考改變、個性行為改變而不能安全駕駛動力交
    通工具之狀態，猶於翌（十五）日凌晨，駕駛動力交通工具即車牌號碼八Ｊ─六
    三六九號自用小客車，沿國道中山高速公路由南往北方向行駛，迨於同日凌晨一
    時十四分許，途經岡山收費站北上車道時，因神態反應怪異，為內政部警政署國
    道公路警察局第五警察隊警員攔停，發現其身上有濃烈酒氣，經警員檢測其吐氣
    後所含酒精濃度結果，測得酒精濃度測定值達每公升０．六八毫克，而予以製單
    舉發（乙○○事後拒絕於內政部警政署國道公路警察局九十年八月十五日公警局
    交字第Ｚ00000000號舉發違反道路交通管理事件通知單上簽名）。
二、案經內政部警政署國道公路警察局第五警察隊報請臺灣高雄地方法院察署檢察官
    聲請簡易判決處刑。
    理  由
一、訊據上訴人即被告（下稱被告）固不諱言於九十年八月十五日凌晨一時十四分許
    ，駕駛動力交通工具即車牌號碼八Ｊ─六三六九號自用小客車，行經國道中山高
    速公路岡山收費站北向車道時，遭警員攔停，並接受酒精測試，惟矢口否認涉有
    公共危險之犯行，辯稱：該紙酒精濃度每公升０．六八毫克之酒精濃度測試單非
    伊接受測試後之測試單，故伊拒絕簽名其上，又警員所製作之內政部警政署國道
    公路警察局九十年八月十五日公警局交字第Ｚ00000000號舉發違反道路
    交通管理事件通知單（下稱舉發通知單）上所載之違規地點不正確，且伊之保險
    證並未逾期，警員竟在舉發通知單上勾載「逾期」，顯然有誤；再者，伊並未收
    到舉發通知單，自有損伊之權益；另伊僅於八月十四日中午喝了一瓶啤酒，於查
    獲時神智仍然清楚，並無不能安全駕駛之情事云云。
二、惟查：
  (一)被告右揭時、地駕車為警員攔檢，並由內政部警政署國道公路警察局第五警察隊
    （下稱國道五隊）警員甲○○、丙○○對其施以酒精濃度測試，經當場測試吐氣
    所含酒精濃度為每公升０‧六八毫克等情，業據證人即承辦警員甲○○於本院調
    查時結證稱：「當晚一點左右，上訴人（即被告）進入收費站時，眼神很奇怪，
    感覺想睡覺的樣子，我就把他攔下來，發現上訴人全身酒味，當場就對其施予酒
    測，酒測結果超過０．五五毫克以上。．．．他在我要製作筆錄的時候，話很多
    ，語無倫次，行為舉止很奇怪，最後我看他意識模糊，所以就叫他在旁邊休息，
    不製作筆錄，早上八點的時候叫上訴人起床製作筆錄。」（本院九十一年一月九
    日訊問筆錄），復有被告「拒簽」字樣之舉發違反道路交通管理事件通知單、酒
    精濃度測試單、刑法第一百八十五條之三案件測試觀察紀錄表在卷可稽。參諸證
    人甲○○係依法執行公務，與被告並不相識，素無怨隙，苟非實情，自無須恣意
    誣攀之理。且證人甲○○執行公務本身受行政懲處責任之監督，到庭具結作證更
    以刑罰擔保其真實性，證人甲○○應無甘冒行政懲處及刑法偽證罪責任而刻意誣
    陷之必要。況，本件卷存證據資料並無其他任何積極證據足以證明證人甲○○上
    開證述係屬虛偽，亦無有足以令人顯信證人甲○○其證述為不可採之品性證據或
    前科證據存在，法院自不得僅以證人甲○○為本件開單告發被告之員警而否定其
    在訴訟上所具有之原證人資格，則證人甲○○之證述應屬可採。
  (二)按，警員如在道路上當場舉發行為人有違反道路交通管理處罰條例之行為，而被
    查獲之行為人為受處分人時，警員應在舉發通知單上之駕駛人姓名欄註明其姓名
    後，交付該行為人簽名或蓋章收受之；拒絕簽章者，並記明其事由，視為已收受
    ，違反道路交通管理事件統一裁罰標準及處理細則第十一條第一項第一款定有明
    文。本案被告於前述時、地，經警員甲○○、丙○○攔停而實施酒精濃度測試後
    ，被告因拒絕在舉發通知單上簽名，經警員甲○○、丙○○在該舉發通知單「收
    受通知聯者簽章」欄內載明「拒簽」二字等情，已據證人甲○○、丙○○證述屬
    實（本院九十一年三月二十七日訊問筆錄參照），復有該舉發通知單在卷可稽，
    依照上開規定，既視為已收受該舉發通知單，是被告徒以未收舉發通知單為由，
    爭執警員之舉發不當，委無可採。
  (三)再者，國道中山高速公路岡山收費站之實際指標為三四六．八公里，業據警員甲○○陳述在卷（本院九十一年四月二日訊問筆錄），本件舉發通知單上記載「違
    規地點」為「三四七公里」，二者固有些微出入，惟依該舉發通知單及刑法第一
    百八十五條之三案件測試觀察紀錄表所載之違規地點或查獲地點，均載為：「三
    四七公里（岡山收費站）」之客觀文義研判，一般大眾當能認定違規地點係指岡
    山收費站，佐以被告亦坦承於上開時間即九十年八月十五日一時十四分許，確實
    曾駕駛車牌號碼八Ｊ─六三六九號自用小客車行經該路段，及警員丙○○於本院
    九十一年三月二十七日訊問時陳稱其一般開立舉發通知單時，均以「整數」之公
    里數填載等情相互以觀，顯難認證人甲○○、丙○○告發時有故意誤填違規地點
    之情事。至國道公路警察局基地台無線電通信聯絡紀錄表內雖登載違規地點為「
    三四七．八公里」，然該紀錄表乃證人甲○○、丙○○通報予勤務指揮中心之紀
    錄，並非證人甲○○、丙○○所登載，而證人甲○○、丙○○亦證稱該「三四八
    ．七公里」係勤務指揮中心登載錯誤所致，是此機關內部之瑕疵，當不致於使右
    揭由證人甲○○、丙○○所開立之舉發通知單歸於無效。
  (四)被告雖以國道公路警察局基地台無線電通信聯絡紀錄表上記載：「五八一，一時
    二十三分，帶酒駕分隊處理」，而質疑上開酒精濃度測試單為他人所有。然觀諸
    該紀錄表上登載九十年八月十五日凌晨一時左右，有實施酒精濃度測試者只有二
    件，分別為「五八一，一時二十三分，帶酒駕分隊處理」及「五八二，一時二十
    七分，於一時十四分，在三四七．八公里，一部八Ｊ－六三六九號自小客車，因
    行車不穩，測得０．六八毫克，乙○○（男）、四十年八月二十五日、Ｅ一0
    000000號」。而所謂：「五八一，一時二十三分，帶酒駕分隊處理」者，
    係指國道五隊新市分隊於一時二十三分許，查獲案外人吳政昌酒後駕車，另有國
    道五隊新市分隊呈報單、吳政昌調查筆錄、吳政昌接受測試之酒測單、臺灣臺南
    地方法院九十年度南交簡字第一０五六號刑事簡易判決各一份在卷可據。又，「
    五八一」係國道五隊新市分隊（管轄國道中山高速公路麻豆至路竹路段）收費站
    守望勤務之代號，「五八二」係國道五隊岡山分隊（管轄國道中山高速公路路竹
    以南至高速公路末端）收費站守望勤務之代號，二個分隊原則上不會共同一支酒
    測器乙節，亦據證人丙○○陳述綦詳（本院九十一年三月二十七日訊問筆錄參照
    ），則依上開紀錄表所示，證人甲○○、丙○○所屬之國道五隊岡山分隊於九十
    年八月十五日凌晨一時左右，既僅有對被告一人實施酒測，而本院又查無積極證
    據足資證明同一時段，證人甲○○、丙○○尚對其他駕駛人實施酒精濃度測試，
    自足以推認本件九十年八月十五日一時十四分之酒精度測試單確係被告接受測試
    後之單據無訛。則被告辯稱前述酒精度測試單及舉發通知單非其本人違規之證據
    ，顯無足取。
  (五)證人丙○○、甲○○分別於本院調查時明確證稱：「他拿給我看的就是逾期，所
    以才會勾逾期。」、「他拿給我的時候，我看就是逾期，所以才會勾逾期，我不
    可能說他的保險證沒有逾期，就給他勾逾期。」等語（本院九十一年三月二十七
    日訊問筆錄）。觀以強制汽車責任保險法第四十四條、第四十五條第一項：「汽
    車所有人未依本法規定投保本保險，或本保險期間屆滿前未再行投保者，經公路
    監理機關或警察機關攔檢稽查舉發者，由公路主管機關處新臺幣六千元以上三萬
    元以下罰鍰，並扣留車輛牌照至其依規定投保後發還」、「又公路監理機關於執
    行路邊稽查，或警察機關於執行交通勤務時，對於未依規定投保本保險者，應予
    舉發」之規定，證人甲○○、丙○○於右揭時、地對被告實施酒精濃度測試時，
    既應詳細查驗被告所攜帶之保險證，並就該保險證有無逾期據實登載於舉發通知
    單上，而證人甲○○、丙○○係受過專業訓練之執法人員，對於該保險證有無逾
    期，當無誤判之可能；況證人甲○○、丙○○與被告素昧平生，從未謀面，應無
    恣意舉發之情事。且交通警察掣單舉發違反道路交通管理處罰條例所列之違規事
    實，本質上為行政處分，係公務員基於職務上之權力，依法就特定之具體事件所
    為之具公法上效果之單方面行政行為，基於公務員為公法上行為具有公信力之原
    則，該行政行為當可被推定為真正。本件既查無其他積極證據足認有舉發錯誤，
    或警員有偽證不實之舉，則本案警員甲○○、丙○○之前開證詞，尚無不予採信
    之理。是被告前開所辯，尚難酌採。
  (六)證人甲○○、丙○○雖就其等於岡山收費站執勤時所站的位置，描述略有不同，
    然本件舉發之時間距離本院九十一年四月二日訊問時，已事隔約八個月，且證人
    甲○○、丙○○係值勤警員，每日處理之違規案件為數甚多，自難強求其等對被
    告違規時所有細節詳予記憶，且其等對於被告確有酒後駕車之主要部分之證述，
    則並無二致，自不得僅以上開部分細節所述出入，即認其等證詞不可採信。
  (七)按酒精使用後對身體的影響除自主神經系統亢奮與認知功能的暫時性缺損外，與
    駕駛能力有關者乃對移動景物的追蹤能力，經強光照射後恢復視力，監視
    四周的注意力，而上述三種能力在夜間駕車時尤其重要，許多人飲酒後因沒有可
    自覺的生理反應，以致腦部功能已缺損而仍不自知照常開車，故酒後駕車為造成
    意外事故的主要原因之一。人們從交通事故的痛苦教訓裡，漸漸深切地體認到酒
    精在交通事故傷亡中所扮演的惡性角色，導致今日世界各國都明文規定，禁止人
    民在酒後駕駛汽車或是大眾運輸工具，並且加重對酒後駕車者的罰責。英、美及
    歐洲各國都陸續立法，明文規定：駕駛汽車（或是大眾運輸工具）的駕駛者，有
    飲用酒精的限制和強制受檢的義務。其主要的目的在於減少交通事故的傷害，也
    可保障社會大眾的安全。惟有重視交通事故與酒精的關係，以及宣導國人酒後不
    駕車的守法習慣，才能降低酒後交通事故的傷亡，確保社會大眾行的安全（參照
    臺大醫學院法醫學科吳木榮醫師撰：酒精與交通事故傷害的法醫學觀點，及臺北
    醫學院附設醫院精神科主任蔡尚穎撰：酒精對人體生理與行為之影響）。又刑法
    第一百八十五條之三之服用酒類不能安全駕駛而為駕駛罪係屬公共危險罪，且本
    條規定並未在構成要件中設有「致生公共危險」之構成要件要素，故為抽象公共
    危險罪。而所謂抽象公共危險罪。即立法者在構架此種犯罪之構成要件時，即以
    構成要件要素之彼此關聯，而預先認定該行為具有一般之抽象危險，而不以事實
    上業已發生危險，方具有可罰性。可見立法者在訂立此條文時，即認酒後駕駛動
    力交通工具，具有一般之危險性，該條之立法目的乃在預防酒後駕駛，對於其餘
    用路人所造成之危害，因此，並不以行為人的確因酒後駕車而肇事造成危險或損
    害作為構成要件。而刑法第一百八十五條之三規定之「不能安全駕駛」之要件，
    本即屬抽象構成要件，必須加以具體化，否則無法使法律所預定之目的實現。雖
    然每人飲酒後的自覺生理反應不一，然而同種族之間的酒精清除率則相近，故一
    般而言，飲用同量酒精之後其對每個人的身體影響應類似；且酒精濃度與肇事率
    之關係，當呼氣酒精濃度達．五五ｍｇ＼Ｌ時，其肇事率為十倍；另據行政院
    國軍退除役官兵輔導委員會臺北榮民總醫院鑑定函復臺灣士林地方法院亦指出：
    當呼氣酒精濃度達０．２５ｍｇ＼Ｌ時將造成輕度中毒，達０．５ｍｇ＼Ｌ時，
    將影響駕駛，達０．７５ｍｇ＼Ｌ時，將造成思考、個性及行為改變，當呼氣濃
    度達１ｍｇ＼Ｌ時，將造成中度中毒，而有步態不穩、噁心、嘔吐、精神混惑不
    清等症狀，有該函存卷可按。準此，駕駛人之生理狀況常受酒精相當程度之影響
    ，注意力及反應能力降低，其駕駛能力受影響，不足以應付駕駛交通工具之各種
    狀況，其駕駛行為將對其餘用路人造成一般之危險性。故法務部於八十八年五月
    十日邀集司法院刑事廳、交通部、行政院衛生署、臺灣高等法院檢察署、內政部
    警政署及中央警察大學等相關單位開會研商，經該會決議係以呼氣後酒精濃度達
    每公升０．五五毫克，即認為已達不能安全駕駛之標準。本件證人甲○○、丙○○因發現被告神情怪異，故予以攔停，並對其實施酒精濃度測試，測得酒精濃度
    測定值達每公升０．六八毫克，已如前述，依上揭說明，被告顯已達不能安全駕
    駛之標準。因此，被告自岡山收費站駕駛汽車至國道五隊車岡山分隊停車場途中
    ，縱無發生交通事故，然並不能據以認定其得安全駕駛，否則，顯與刑法第一百
    八十五之三規定為抽象危險罪之立法目的不符。被告徒以其無前開客觀情事而為
    無不能安全駕駛汽車之辯解，尚有未洽。
  (八)綜前，被告駕駛自用小客車，為警臨檢經酒精測試後，測得其呼氣酒精濃度達每
    公升０．六八毫克，已超出每公升．五五毫克「不能安全駕駛」之標準甚多，
    揆諸前開說明，已將造成思考、個性及行為改變，其顯已不能安全駕駛至明。被
    告空言否認收受舉發通知單，質疑本件舉發通知單及酒精濃度測試單非伊有，皆
    無可採。本件事證已臻明確，被告犯行堪以認定。
三、核其所為，係犯刑法第一百八十五條之三服用酒類不能安全駕駛動力交通工具而
    駕駛罪。原審因檢察官聲請簡易判決處刑，而適用刑法第一百八十五條之三、第
    四十一條第一項（原判決漏載第一項，應予補正）、罰金罰鍰提高標準條例第二
    條之規定，以簡易判決量處被告拘役四十日，如易科罰金以三百元折算一日，經
    核認事用法均無違誤，量刑亦稱妥適，被告上訴意旨否認有公共危險犯行，指摘
    原審判決不當，其上訴為無理由，應予駁回。
據上論斷，應依刑事訴訟法第四百五十五條之一第一項、第三項、第三百六十八條，
判決如主文。
本案經檢察官洪其榮到庭執行職務。
中      華      民      國      九十一      年    六    月    二十一    日
                                臺灣高雄地方法院交通法庭
                                    審判長法  官  黃  蕙  芳
                                          法  官  陳  信  伍
                                          法  官  何  秀  燕
右正本證明與原本無異。
不得上訴。
                                          書記官  邱  靜  銘
中      華      民      國      九十一      年    六    月    二十一    日
